臺灣高雄地方法院民事判決　　　　　　 95年度重訴字第358號
原　　　告　丙○○
訴訟代理人　戊○○
原　　　告　乙○○○○○○○○.
被告二人共同
訴訟代理人　陳魁元律師
被　　　告　利原貿易有限公司
兼法定代理　丁○○
人
上列二人共同
訴訟代理人　吳剛魁律師
當事人間清償借款事件，本院於民國96年10月5 日言詞辯論終結
，判決如下：
  主  文
被告利原貿易有限公司應給付原告乙○○○○○○○○○新臺幣
壹仟參佰萬元，及自民國九十五年十二月二十五日起至清償日止
，按週年利率百分之五計算之利息。
原告丙○○之訴及其假執行之聲請，另原告乙○○○○○○○○○其餘之訴及其餘假執行之聲請均駁回。
訴訟費用由被告利原貿易有限公司負擔五分之四，餘由原告丙○○負擔。
本判決第一項於原告乙○○○○○○○○○以新臺幣肆佰參拾肆
萬元為被告利原貿易有限公司供擔保後，得假執行。但被告利原
貿易有限公司如以新臺幣壹仟參佰萬元為原告預供擔保，得免為
假執行。
  事實及理由
一、按訴狀送達後，原告不得將原訴變更或追加他訴，但請求之
    基礎事實同一，不甚礙被告之防禦及訴訟之終結者，不在此
    限，民事訴訟法第255 條第1 項第2 款、第7 款定有明文。
    本件本由原告丙○○申請支付命令時係請求被告應連帶給付
    原告新臺幣（下同）15,990,000元及自支付命令送達相對人
    即被告利原貿易有限公司（下稱被告公司）、被告丁○○之
    翌日起至清償日止按年息百分之5 計算之利息，嗣於本院審
    理時追加原告乙○○○○○○○○○（下稱原告亞西藥局）
    ，另分別請求被告丁○○給付原告丙○○借款299 萬元及法
    定遲延利息，另請求被告公司及被告丁○○應連帶給付原告
    亞西藥局1,300 萬元及法定遲延利息，應屬訴之追加，惟原
    告起訴之基礎事實均為被告所積欠之借款及貨款之同一事實
    ，且應無礙於被告之防禦，則依前揭規定，應予准許，合先
    敘明。
二、原告主張：被告丁○○分別於民國86年9 月19日、86年12月
    31日及87年2 月2 日向原告丙○○借款100 萬元、100 萬元
    及99萬元，共計299 萬元（下稱系爭借款），系爭借款均經
    被告丁○○收迄無訛，被告丁○○並立有借據3 紙為證。原
    告丙○○於借款後屢次向被告丁○○催討，然被告丁○○均
    搪塞並拒絕返還。爰再次以起訴狀繕本之送達為請求返還借
    款之意思通知，被告丁○○於收受繕本後32日內應返還借款
    。又被告丁○○為被告公司之負責人，明知被告公司並未進
    口由日本進口NIP SHO KAISHA株式會社出品之「來億富」健
    康食品，卻於86年1 月間，至原告亞西藥局向經理即原告丙○○佯稱其擁有日本進口NIP SHO KAISHA株式會社所生產之
    「來億富」商品，衛生署登記字號為BＺ00000000 0號，可由
    原告亞西藥局為獨家代理，致原告亞西藥局不疑有他，與被
    告公司於86年1 月30日簽訂經銷合約書（下稱系爭經銷合約
    ），並約定原告亞西藥局每次訂貨3000瓶，並以現金支付。
    至87年5 月29日被告公司以原告亞西藥局訂貨太少為由，要
    求提高訂貨量，因此原告亞西藥局又由原告丙○○於87年5
    月29日交付300 萬元，87年6 月16日再交付1000萬元予被告
    公司，合計共1300萬元為訂購「來億富」之訂金，詎料被告
    公司收款後竟以各種理由拒絕給付貨品，經於95年1 月查證
    始知悉被告公司前所供貨品，並非日本原裝進口之來億富產
    品，也非系爭經銷合約上衛生署登記字號之產品原告亞西藥
    局始知受騙。原告並對被告丙○○提出刑事詐欺告訴。原告
    亞西藥局既遭被告丁○○詐騙而與被告公司簽訂系爭合約，
    自得依民法第92條、第93條之規定撤銷訂立系爭合約之意思
    表示，又被告丁○○為被告公司之負責人，詐騙原告而簽訂
    系爭合約，自係執行職務侵害權利，依民法第28條之規定被
    告丁○○應與被告公司連帶負損害賠償責任。縱原告之撤銷
    意思表示無理由，原告亦以準備書狀繕本之送達為催告被告
    公司於1 個月內履行契約，逾期即解除系爭合約，而依解除
    契約後之回復原狀之請求被告公司返還1300萬元，並請求本
    院為擇一之勝訴判決。爰聲明除擔保金額外：被告丁○○應
    給付原告丙○○299 萬元，被告丁○○、被告公司應連帶給
    付原告亞西藥局1,300 萬元，及均自準備書狀繕本送達翌日
    起至清償日止，按週年利率百分之5 計算之利息。
三、被告則以：被告丁○○與原告丙○○之借貸部分，原告所提
    出之借據3 紙未載明被告丁○○有收受299 萬元之事實，原
    告應就交付借款之事實負舉證之責。況原告所指借貸時間為
    86年、87年間，若確有借款何以延宕近10年尚未催討，且未
    約定利息，顯與常情有違。另被告公司與原告亞西藥局間之
    貨款部分，原告自承於95年1 月始知悉非日本原裝進口之「
    來億富」產品，然原告亞西藥局為專業人員，焉有販售10年
    後始知悉之理，又原告亞西藥局先稱未給付貨品，然證人均
    證實確有交付貨物，且有95年10月13日之估價單、送貨單可
    憑，後又稱所交付之貨物非約定之貨品，又代理契約僅稱日
    本原裝進口，但進口進來有哪些內容、成分，縱不同亦僅是
    瑕疵，非給付遲延等語置辯。並聲明：原告之訴及假執行之
    聲請均駁回，如受不利之判決，願供擔保請免為假執行。
四、原告主張之前開事實，業據其提出借據影本3 紙、系爭經銷
    合約1 紙在卷為證，然被告丁○○則否認有借款，被告公司
    則雖不否認與原告亞西藥局簽立系爭合約，但仍均以前開情
    詞置辯，則本件兩造爭執之要點即在於：(一)原告丙○○對被
    告丁○○有無借款債權？(二)被告丁○○有無詐欺原告亞西藥
    局？被告公司有無按系爭合約給付貨品？被告2 人應否負連
    帶給付之責？本院分述判斷意見如下：
(一)原告丙○○對被告丁○○有無借款債權？
  按當事人主張有利於己之事實者，就其事實應負舉證之責。
    民事訴訟法第277 條前段定有明文。又金錢借貸契約，屬要
    物契約，須有實際之金錢交付，借貸契約始得謂為成立。本
    件原告主張被告丁○○確有積欠原告丙○○系爭借款，然為
    被告丁○○所否認，則原告丙○○就2 人間存有金錢借貸債
    權之事實一節，依法應負舉證責任。原告丙○○固提出被告
    丁○○書立之借據3 紙為證，認就金錢借貸之事實已盡舉證
    責任。惟按民事訴法第277 條規定之舉證責任分配，乃就對
    立之訴訟當事人間而論，即應負舉證責任之一造所舉證據對
    訴訟之他造而言，是否堪認已盡舉證責任，若對造當事人就
    之有所爭執，仍應進一步舉證證明該書面所載內容確為真實
    ，始能認對他造已盡舉證責任。況書面之借據仍需表明有收
    受借款之意，始能認借據上所述為真。經查，本件原告僅提
    出被告丁○○書立向原告丙○○借款之借據，惟借據內容並
    未顯示原告丙○○已交付借款，此參之卷附之借據影本自明
    ，且被告丁○○又否認收受借款，則僅憑借據尚不足以證明
    被告丁○○自原告丙○○處取得299 萬元之借款。且系爭借
    款數額非小，然均未約定利息及返還之期間，顯與常情有違
    ，故原告丙○○僅提出被告丁○○書立之借據，尚不足以證
    明原告丙○○與被告丁○○間尚有系爭借款存在之事實。
  原告丙○○既無法證明有交付借款予被告丁○○，則原告丙○○主張被告丁○○尚積欠其系爭借款，而請求被告丁○○
    給付299 萬元，及自起訴狀繕本送達被告丁○○之翌日起至
    清償日止，按年息百分之5 計算之利息，即屬無據，應予駁
    回。
(二)被告丁○○有無詐欺原告亞西藥局？被告公司有無按系爭合約
  給付貨品？被告丁○○應否與被告公司負連帶給付之責？
  原告亞西藥局有無受被告丁○○之詐欺而定立系爭合約？
    原告亞西藥局於86年1 月30日由由原告丙○○代表與代表被
    告公司之丁○○訂立系爭經銷合約，原告亞西藥局並由原告
    丙○○分別於87年5 月29日、87年5 月29日與87年6 月16日
    各交付300 萬元與1000萬元予被告公司法定代理人即被告丁○○，此有系爭經銷合約及收據2 紙附卷可憑（見本院卷第
    4 頁、第5 頁、第9 頁），並為兩造所不爭執，自信此部份
    事實為真。而兩造間自86年起即有系爭「來億富」產品之買
    賣，此並經證人甲○○、己○○到庭證述在卷，則原告亞西
    藥局係因與被告公司間曾有系爭貨品之買賣而簽訂系爭經銷
    合約應可認定，則原告亞西藥局並非被告丁○○施以詐術致
    陷於錯誤才訂立系爭經銷合約，自無詐欺之可言，更不得撤
    銷兩造已訂立之系爭經銷合約，又被告丁○○雖為被告公司
    之董事並為法定代理人，然其並未以詐術詐騙原告亞西藥局
    ，致原告亞西藥局陷於錯誤而簽訂系爭經銷契約，從而，原
    告依民法第92條第1 項之規定，以起訴狀繕本之送達，作為
    撤銷雙方所簽訂之系爭經銷契約之意思表示，並依民法第28
    條及侵權行為之規定，請求被告丁○○與被告公司連帶賠償
    損失自屬無據。
  另原告亞西藥局又主張被告公司並未交付系爭經銷合約所約
    定之貨品，然此亦為被告公司所否認，並提出送貨單及舉證
    人甲○○、己○○證稱確有交付等語為證（見本院卷第89頁
    至94頁）。經查，按系爭合約所經銷之貨品為日本進口NIP
    SHO KAISHA株式會社出品之「來億富」300 粒裝之產品，並
    於系爭經銷合約上註明成分及輸入字號，故為確定之物，然
    依本院向行政院衛生署函詢有無系爭經銷合約內所載輸入字
    號之產品，然經該署函覆並未曾核發該字軌之健康食品，此
    有該署96年6 月7 日衛署食字第0960023519號函覆卷可憑（
    見本院卷第108 頁），本院又再函詢行政院衛生署有無本國
    廠商於87年間自日本進口前開「來億富」產品，然據該署函
    覆稱均未曾核准前開「來億富」產品，惟據該署所附附件資
    料顯示，有訴外人美隆貿易股份有限公司（下稱美隆公司）
    輸入來億富軟膠囊食品（見本院卷第162 頁），惟經核對美
    隆公司之來億富膠囊其成分為Egg Yolk Lecithin Oil
    350mg 、Edible Gelatin 95mg 、Edible Glycerin 40mg（
    見本院卷第162 頁），而系爭經銷合約上之「來億富」貨品
    之成分為VitaminF 440mg、VitaminE 200mg及小麥胚芽油等
    ，故2 者之成分顯然不同，另美隆公司僅口產品之製造商為
    東洋膠囊株式會社，系爭經銷合約則註明NIP SHO KAISHA株
    式會社出品，故製造商亦不同，自非同一貨品；又證人甲○○、己○○雖證稱卻又代為送交「來億富」產品與亞西藥局
    ，然其等究於何時交付？數量為何？所交付之產品是否與系
    爭經銷合約所約定之產品相符？證人均無法證實，況亦未見
    被告公司另舉證證明交付合於經銷合約約定之貨品，另被告
    公司雖提出已交付來億富產品之送貨單（見本院卷第33至第
    35頁），然為原告所否認，而送貨單上固有被告公司之訴訟
    代理人戊○○簽章，然品名為威喜剛等貨品，而非「來億富
    」產品，則均無法證明被告公司已依經銷契約交付系爭「來
    億富」產品。雖被告公司又辯稱，縱使與合約書上之成分不
    同，亦僅是瑕疵之問題云云，然系爭經銷合約既已就「來億
    富」產品之進口公司與成分標示明確，即為特定之債，被告
    公司既未提出業已交付合於約定之「來億富」產品之證據，
    則尚難認被告公司業已履行給付之責。
  按給付無確定期限者，債務人於債權人得請求給付時，經其
    催告而未為給付，自受催告時起，負遲延責任。其經債權人
    起訴而送達訴狀，或依督促程序送達支付命令，或為其他相
    類之行為者，與催告有同一之效力。前項催告定有期限者，
    債務人自期限屆滿時起負遲延責任。又契約當事人之一方遲
    延給付者，他方當事人得定相當期限催告其履行，如於期限
    內不履行時，得解除其契約。民法第229 條第2 項、第254
    條分別定有明文。本件系爭經銷合約，未約定給付期限，則
    原告亞西藥局自得隨時請求給付，是原告亞西藥局以本件起
    訴狀繕本之送達起算1個 月內為請求給付之期限，自為法所
    許。而被告公司至本件最後言詞辯論期日，仍表示業已約給
    付，而被公司既未依約交付系爭經銷合約之產品，足見被告
    公司確未履行系爭經銷合約，從而，原告亞西藥局主張於準
    備書狀繕本送達之翌日即95年11 月24 日起算1 個月，則履
    行期限應至95年12月24日止，被告公司仍不履行即解除兩造
    之經銷合約，並依據解除契約後回復原狀，請求被告公司返
    還已支付之價金1,300 萬元，自應准許。
五、綜上所述，本件原告丙○○既未舉證業已交付系爭借款，是
    其請求被告丁○○應給付借款及遲延利息，自無理由，應予
    駁回。另被告公司既未給付系爭合約上之貨品，則原告亞西
    藥局請求被告公司給付已支付之貨款1,300 萬元，及原告亞
    西藥局於95年11月20日提出之準備書狀繕本送達翌日即95
    年11月24日起起算1 個月，則履行期限應至95年12月24日止
    ，則原告亞西藥局請求被告公司自95年12月25日起至清償日
    止，按年息百分之5 計算之利息，自屬有據，應予准許，其
    餘請求自95年11月24日催告日起算之利息部分為無理由，應
    予駁回。然被告丁○○既未詐欺原告亞西藥局，則原告亞西
    藥局請求被告丁○○應與被告公司負連帶給付前開1,300 萬
    元，自無理由，應予駁回。兩造陳明願供擔保，聲請宣告假
    執行或免為假執行，經核原告亞西藥局勝訴部分，合於法律
    規定，爰分別酌定相當之擔保金額宣告之；原告丙○○既受
    敗訴之判決，則其訴及假執行之聲請，另原告亞西藥局其餘
    假執行之聲請，因訴之駁回而失所依據，不予准許。
六、本件事證已臻明確，兩造其餘主張及請求被告丁○○對質等
    攻擊防禦方法，經審酌後認對判決結果不生影響，爰不逐一
    論述，附此敘明。
七、據上論結，本件原告丙○○之訴為無理由，原告亞西藥局之
    訴為一部有理由，一部無理由，爰依民事訴訟法第78條、第
    79條、第85條第1 項、第390 條第2 項、第392 條第2 項，
    判決如主文。
中　　華　　民　　國　　96　　年　　10　　月　　19　　日
                      民事第一庭法　官　陳嘉惠
正本係照原本作成。
如不服本判決，應於送達後20日內，向本院提出上訴狀並表明上
訴理由，如於本判決宣示後送達前提起上訴者，應於判決送達後
10日內補提上訴理由書（須附繕本）。
中　　華　　民　　國　　96　　年　　10　　月　　19　　日
                                書記官　陳掌珠
